【裁判字號】    95,交訴,19
【裁判日期】    951130
【裁判案由】    過失致死
【裁判全文】
臺灣宜蘭地方法院刑事判決              95年度交訴字第19號
    公  訴  人  臺灣宜蘭地方法院檢察署檢察官
    被      告  甲○○
上列被告因過失致死案件，經檢察官提起公訴（九十五年度偵字
第一八四０號），本院合議庭裁定由受命法官獨任進行簡式審判
程序，爰不經通常程序判決如下：
    主  文
甲○○從事業務之人，因業務上之過失致人於死，處有期徒刑陸
月。如易科罰金，以銀元佰元即新臺幣玖佰元折算壹日。緩刑
貳年。
    事  實
一、甲○○為營業用曳引車司機，係從事駕駛為其業務之人。九
    十五年三月一日十九時四十分許，其逕將所駕駛之車牌號碼
    ０六一─ＧＮ號營業用曳引車停放在宜蘭縣蘇澳鎮○○路首
    席皇家大樓對面路邊，而未依規定將營業用曳引車進場停置
    ，且疏未注意該部營業用曳引車之車後警示燈已欠完整，即
    於停車後返家用餐。同日二十時許，因劉家庭於酒後（血液
    中酒精濃度為二七二ＭＧ／ＤＬ）騎乘車牌號碼ＳＤＶ─三
    八三號機車違規超載其妻陳素瓊及孫女劉珈安行經該處時，
    因疏未注意車前狀況而未察見甲○○所停放之前開營業用曳
    引車，以致自後追撞該部營業用曳引車，造成劉家庭腹腔損
    傷併內出血休克死亡。嗣甲○○於肇事後，即在有偵查犯罪
    職權之機關尚不知何人為肇事者前，主動向到場處理之宜蘭
    縣警察局交通警察隊蘇澳分隊員警坦承肇事而自首接受訴追
    、裁判。
二、案經甲○○自首暨臺灣宜蘭地方法院檢察署檢察官相驗後自
    動檢舉偵查起訴。
    理  由
一、上開事實，業據被告甲○○到庭坦承不諱，核與證人陳素瓊
    於警詢中指述情節大致契合，復有道路交通事故調查報告表
    及車禍現場照片十一幀存卷可稽。又被害人劉家庭確因本件
    車禍死亡之事實，亦經臺灣宜蘭地方法院檢察署檢察官督同
    法醫相驗屬實，並製有勘驗筆錄、相驗屍體證明書、驗斷書
    及相驗照片十幀附卷足憑。再按道路交通安全規則第一百四
    十條第四款已明定：任何人不得利用道路放置拖車、貨櫃或
    動力機械。另停於路邊之車廂，遇畫晦、風沙、雨雪、霧靄
    時，或在夜間無燈光設備或照明不清之道路，均應顯示停車
    燈光或反光標識，亦經道路交通安全規則第一百十二條第十
    三款所明定。被告甲○○為考領駕駛執照之人，且為營業用
    曳引車職業司機，自不得對上開道路交通安全規則諉為不知
    ，其於車禍事故發生前逕將所駕駛之車牌號碼０六一─ＧＮ
    號營業用曳引車停放在宜蘭縣蘇澳鎮○○路首席皇家大樓對
    面路邊，而未依規定將該部營業用曳引車進場停置且疏未注
    意該部營業用曳引車之車後警示燈已欠完整即返家用餐以致
    肇事，自屬本件車禍之肇事次因，且與被害人劉家庭之死亡
    結果間，具有相當因果關係甚明，臺灣省基宜區行車事故鑑
    定委員會亦同此認定，此有該會九十五年四月十七日基宜鑑
    字第０九五五００一０七四號函附之鑑定意見書在卷可參。
    至被害人劉家庭於酒後騎乘機車且超載，亦未注意車前狀況
    ，導致未察見被告所停放之前開營業用曳引車而發生本件車
    禍事故，雖屬本件車禍事故之肇事主因，然此乃民事賠償責
    任之過失相抵問題，要難據以解免被告之刑事罪責，特此敘
    明。總上各情，本件事證已臻明確，被告犯行洵堪認定，應
    予依法論科。
二、查被告甲○○行為後，刑法及刑法施行法業於九十四年二月
    二日經總統以華總一義字第０九四０００一四九０一號令修
    正公布，並自九十五年七月一日施行（下稱修正後刑法），
    是參酌最高法院九十五年五月二十三日刑事庭第八次會議決
    議，修正後刑法第二條第一項之規定，係規範行為後法律變
    更所生新舊法律比較適用之準據法，於修正後刑法施行後，
    應適用修正後刑法第二條第一項之規定，為「從舊從輕」之
    比較。另於比較時應就罪刑有關之共犯、未遂犯、想像競合
    犯、牽連犯、連續犯、結合犯，以及累犯加重、自首減輕暨
    其他法定加減原因（如身分加減）與加減比例等一切情形，
    本於統一性及整體性原則，綜其全部罪刑之結果而為比較。
    從而，本案涉及法律變更之部分，經附表所示比較修正前後
    刑法之相關規定結果，因修正後刑法並未較有利於被告，爰
    依修正後刑法第二條第一項之規定，適用被告行為時之修正
    前刑法，合先敘明。
三、查被告甲○○為營業用曳引車司機，係從事駕駛為其業務之
    人，此據其自承屬實。是核其所為，係犯修正前刑法第二百
    七十六條第二項之業務過失致人於死罪。惟其於本件事故發
    生後，即在宜蘭縣警察局交通警察隊蘇澳分隊員警抵達現場
    時，主動承認為肇事人而自首並接受追訴、裁判等情，有警
    製道路交通事故肇事人自首情形紀錄表一份附卷可佐，堪徵
    本件犯行確為其自首，應依修正前刑法第六十二條前段減輕
    其刑。審酌被告未依規定妥適停放營業用曳引車且疏未注意
    其所駕駛之該部營業用曳引車之車後警示燈已欠完整以致肇
    事之整體犯罪情節，再參酌其素行與到庭態度尚佳，犯後皆
    坦承犯行明確且已與被害人家屬達成民事和解並賠償被害人
    家屬之損失，有宜蘭縣蘇澳鎮調解委員會調解書一份存卷可
    參等一切情狀，爰酌情量處如主文所示之刑，並諭知易科罰
    金之折算標準，以示懲儆。末查，被告甲○○前未曾受期徒
    刑以上刑之宣告，此見卷附臺灣高等法院被告全國前案紀錄
    表即明，是其此次因一時失慎，致罹刑典，信其經此偵審程
    序及科刑之判決後，當能知所警惕而無再犯之虞，本院認對
    其所為前開刑之宣告，以暫不執行為適當，爰併予宣告緩刑
    二年，用啟自新。
據上論斷，應依刑事訴訟法第二百七十三條之一第一項、第二百
九十九條第一項前段，刑法第二條第一項前段、修正前刑法第二
百七十六條第二項、修正前刑法第六十二條前段、修正前刑法第
四十一條第一項前段、修正前刑法第七十四條第一款，罰金罰鍰
提高標準條例第一條前段、修正前罰金罰鍰提高標準條例第二條
，現行法規所定貨幣單位折算新臺幣條例第二條，判決如主文。
本案經檢察官賴慶祥到庭執行職務
中    華    民    國    95    年    11    月    30    日
                  交通法庭法  官    陳嘉年
以上正本證明與原本無異。
如不服本判決應於收受本判決後10日內向本院提出上訴書狀，其
未敘述上訴理由者，並得於提起上訴後10日內向本院補提理由書
狀(均須按他造當事人之人數附繕本)「切勿逕送上級法院」。
                          書記官    林嘉萍
中    華    民    國    95    年    11    月    30    日
附錄本案論罪科刑法條
刑法第二百七十六條第二項
從事業務之人，因業務上之過失犯前項之罪者，處五年以下有期
徒刑或拘役，得併科三千元以下罰金。
附表
┌───┬───────┬────────┬──────┐
│比較  │修正前刑法    │修正後刑法      │依從舊從輕原│
│法條  │              │                │則之比較結果│
├───┼───────┼────────┼──────┤
│刑法第│依修正前罰金罰│依刑法施行法第一│修正後刑法，│
│二百七│鍰提高標準條例│條之一第二項及刑│並未較有利於│
│十六條│第一條前段及修│法第三十三條第五│被告        │
│第二項│正前刑法第三十│款，最高罰金刑已│            │
│      │三條第五款之規│實質提高為三十倍│            │
│      │定，三千元銀元│即新臺幣九萬元，│            │
│      │得提高至十倍，│最低罰金刑則為新│            │
│      │即罰金刑最高可│臺幣一千元      │            │
│      │處銀元三萬元即│                │            │
│      │新臺幣九萬元，│                │            │
│      │最低則為銀元一│                │            │
│      │元即新臺幣三元│                │            │
├───┼───────┼────────┼──────┤
│刑法第│依修正前罰金罰│如易科罰金，以新│同上        │
│四十一│鍰提高標準條例│臺幣一千元、二千│            │
│條第一│第二條規定，易│元或三千元折    │            │
│項前段│科罰金數額提高│算一日          │            │
│      │為一百倍，如易│                │            │
│      │科罰金，以銀元│                │            │
│      │三百元即新臺幣│                │            │
│      │九百元折算一日│                │            │
├───┼───────┼────────┼──────┤
│刑法第│對於未發覺之罪│對於未發覺之罪自│同上        │
│六十二│自首而受裁判者│首而受裁判者，得│            │
│條前段│，減輕其刑    │減輕其刑        │            │
├───┼───────┼────────┼──────┤
│刑法第│前受有期徒刑以│前因故意犯罪受徒│修正後刑法已│
│七十四│上刑之宣告，執│刑以上刑之宣告，│擴大緩刑宣告│
│條第一│行完畢或赦免後│執行完畢或赦免後│之範圍，而包│
│款    │，五年以內未曾│，五年以內未曾因│括前因過失犯│
│      │受有期徒刑以上│故意犯罪受有期徒│罪受徒刑以上│
│      │刑之宣告者    │刑以上刑之宣告者│刑之宣告者，│
│      │              │                │仍得為緩刑之│
│      │              │                │宣告，較有利│
│      │              │                │於被告      │
├───┴───────┴────────┴──────┤
│本案依法比較主刑、自首及易刑處分等規定，修正後刑法皆未│
│較有利於被告，而緩刑之宣告於本案則不論依修正前後刑法之│
│規定，皆得為緩刑之諭知，是本案經綜合比較，仍以修正前刑│
│法較有利於被告，自應一體適用被告行為時之修正前刑法    │
└───────────────────────────┘


司法院資訊處製作；財團法人民間司法改革基金會備份。
